【裁判字號】    95,交聲,1285
【裁判日期】    950929
【裁判案由】    交管條例聲異
【裁判全文】
臺灣板橋地方法院交通事件裁定        95年度交聲字第1285號
原處分機關  臺北市交通事件裁決所
異  議  人
即受處分人  甲○○
上列異議人即受處分人因違反道路交通管理處罰條例案件，對於
臺北市交通事件裁決所95年7月6日所為北市裁二字第裁22-A1A11
5204號處分不服，聲明異議，本院裁定如下：
    主  文
異議駁回。
    理  由
一、異議意旨略以：異議人於民國95年4 月21日19時許，騎乘車
    牌號碼K5C-015 號重型機車，沿臺北市○○○路○ 段機車專
    用道南向北綠燈行駛至鄭州路路口，與未依號誌指示穿越道
    路之行人施佩宜身體發生碰撞而肇事。當時車子剛起步，時
    速約20-30 公里間，當本人前進至距離車子起步地方約1公
    尺處之人行道時，忽然發現左方約2 公尺處有位年輕女子急
    跑衝過來，本人馬上喊叫、並煞車，但此行人跑太快根本來
    不及停止而向本人機車前身大力推，致本人和機車一起倒下
    ，並非本人不讓行人通過... 且事發後該行人並未受傷，同
    時經醫院檢查無礙，該人即向本人說她沒有事要先回家云云
    ... 爰依法聲明異議，請求撤銷原處分云云。
二、原處分機關則認異議人於上開時、地，有「1.行近行人穿越
    道，有行人穿越時，不暫停讓行人先行通過者」、「2.違反
    道路交通安全規則肇事致人受輕傷」之違規情事明確，分別
    依據道路交通管理處罰條例第44條第1項第2款（修正前，原
    處分漏載第2款）、第61條第3項暨違反道路交通管理事件統
    一裁罰基準表之規定，裁處罰鍰新臺幣（下同）1,200元，
    並記違規點數3點之處分。
三、按汽車行近行人穿越道前，應減速慢行，遇有行人穿越時，
    無論有無交通警察指揮或號誌指示，均應暫停讓行人先行通
    過，道路交通安全規則第103條定有明文；次按汽車駕駛人
    駕駛汽車，行近行人穿越道，有行人穿越時，不暫停讓行人
    先行通過者，處新臺幣600元以上1,800元以下罰鍰；且駕駛
    汽車違反道路交通安全規則，因而肇事致人受傷者，記違規
    點數3點，道路交通管理處罰條例第44條第1項第2款（修正
    前）、第61條第3項亦分別定有明文；末按行為後法律或自
    治條例有變更者，適用行政機關最初裁處時之法律或自治條
    例；但裁處前之法律或自治條例有利於受處罰者，適用最有
    利於受處罰者之規定，行政罰法第5條定有明文。查道路交
    通管理處罰條例第44條業於95年7月1日修正施行，第2項規
    定汽車駕駛人駕駛汽車，行近行人穿越道，有行人穿越時，
    不暫停讓行人先行通過者，處新臺幣1,200元以上3,600元以
    下罰鍰。是本件臺北市交通事件裁決所裁處前法律已有修正
    ，經比較新舊法結果，揆諸前揭規定，自應適用罰鍰數額較
    低之舊法，合先敘明。
四、經查：
  (一)本件異議人即受處分人甲○○於95年4月21日19時許，騎
      車牌號碼K5C-015號重型機車，沿臺北市○○○路○段機車
      專用道南向北綠燈行駛至鄭州路路口之行人穿越道之際，
      未依規定減速慢行，亦未依規定於行人穿越道有行人穿越
      時暫停讓行人先行通過，旋撞及於行人穿越道上行進之行
      人施佩宜，致其受有左右腳等處傷害之事實，有臺北市政
      府警察局交通警察大隊道路交通事故初步分析研判表、臺
      北市政府警察局大同分局交通分隊道路交通事故現場圖及
      道路交通事故補充資料表、甲○○及施佩宜之交通事故談
      話紀錄表、臺北政府警察局交通警察大隊北市警交大事字
      第09532645800號函、臺北市政府警察局舉發違反道路交
      通管理事件通知單各1 紙等資料附卷可稽。又路人施佩宜
      受有左右腳等處傷害之事實，亦經本院函查臺北市立聯合
      醫院中興院區就診紀錄一件附卷可憑。
  (二)異議人雖執前開情詞，辯稱其完全依規定行駛，係路人違
      規致反應不及，並無違反交通規則，且路人並未受傷云云
      置辯。惟路人施佩宜雖有未依號誌指示穿越道路之違規（
      見前揭事故調查報告表及談話紀錄表），並不表示異議人
      駕車通過行人穿越道時即有正當理由可無視於在其上之行
      人，仍須盡用路人之注意義務，否則仍不能免其過失責任
      。蓋在汽車駕駛人與路人兩者間採取較保護路人之利益衡
      量標準，為現今世界先進國家之立法潮流，而「樹立行人
      穿越道之安全及權威」亦為我國95年7 月1 日新施行道路
      交通管理處罰條例之修正重點之一，此觀諸新法第44條、
      48條可證。本件異議人辯稱以時速20-30 公里起步後，前
      進約1公 尺之人行道時，左方2 公尺處路人急衝過來，致
      見狀煞避不及而肇事，惟此亦可間接證實異議人紅燈停等
      處與行人穿越道距離甚近，本應注意亦能注意前方之行人
      動態，卻於綠燈起步後，於1 公尺內即加速至時速20-30
      公里左右，行近行人穿越道復全無減速情狀，致突然發現
      有行人之際而不及煞避。異議人雖謂係行人突然出現致其
      不及煞避，實則此乃因其未先盡相當之注意義務，有預見
      可能性卻不思避免，自難謂無過失。且路人施佩宜確實受
      有足部傷害，業如前述，是異議意旨所辯尚無足採。
五、綜上所述，本件異議人違規事實明確，原處分就異議人「1.
    行近行人穿越道，有行人穿越時，不暫停讓行人先行通過者
    」、「2.違反道路交通安全規則肇事致人受輕傷」，分別依
    據道路交通管理處罰條例第44條第1項第2款（修正前）、第
    第61條第3項暨違反道路交通管理事件統一裁罰基準表之規
    定，裁處罰鍰新臺幣（下同）1,200元，並記違規點數3點之
    處分，核無違誤，異議應予駁回。
據上論斷，應依道路交通案件處理辦法第19條，裁定如主文。
中    華    民    國    95    年    9     月    29    日
                      交通法庭 法  官  李 君 豪
上正本證明與原本無異。
如不服本裁定應於送達後5 日內向本院提出抗告狀（須附繕本）
。
                               書記官  蕭 汝 芳
中    華    民    國    95    年    10    月    2     日


司法院資訊處製作；財團法人民間司法改革基金會備份。
